臺灣高等法院高雄分院民事判決　九十年度上更(一)字第四一號
　　　上　訴　人　甲○○
　　　被　上訴人　乙○○
　　　訴訟代理人　丙○○
右當事人間給付報酬事件，上訴人對於中華民國八十八年十月十九日臺灣高雄地方法
院八十八年訴字第一五六九號第一審判決提起上訴，經最高法院第一次發回更審，本
院判決如左：
　　　主　　　文
原判決（除確定部分外），關於駁回後開第二項部分及訴訟費用部分（除確定部分）
之裁判廢棄。
被上訴人應再給付上訴人新台幣壹拾伍萬元及自八十八年六月四日起，至清償日止，
按年息百分之五計算之利息。
上訴人其餘上訴駁回。
第一、二審及發回前第三審訴訟費用（除確定部分外），由上訴人負擔二分之一，其
餘由被上訴人負擔。
　　　事　　　實
甲、上訴人方面：
　一、聲明：求為判決：
    (一)原判決關於駁回上訴人後開第二項之請求，及訴訟費用之裁判均廢棄。
    (二)被上訴人應再給付上訴人一百十三萬二千三百三十三元及自民國八十八年六月
      四日起，至清償日止，按年息百分之五計算之利息。
　　(三)願供擔保聲請宣告假執行。
　二、陳述略稱：除與原判決記載相同者，予以引用外，補稱：本件酬金之給付，其
　　　約定係附有停止條件，即以另案訴訟勝訟及收取利益為計算報酬之標準，原審
　　　認事用法均有錯誤。
　三、證據：援用在原審提出之證據。
乙、被上訴人方面：
　一、聲明：求為判決上訴駁回。
  二、陳述略稱：除與原判決記載者相同，予以引用外，補稱：
　　　被上訴人於另案民事訴訟，並無勝訴，亦無收得利益，上訴人依合約第四項、
　　　第十四項約定，不得請求報酬。
　三、證據：援用在原審提出之證據。
　　　理　　　由
一、本件上訴人主張：被上訴人及訴外人許薳顥二人，就另案即臺灣台南地方法院（
    下稱台南地院）民國八十七年度重訴字第五八號許英文請求被上訴人及許薳顥返
    還信託財產事件之訴訟，於八十七年三月十九日與上訴人訂立委任契約，約定由
　　上訴人代理被上訴人等二人為上開事件之訴訟代理人，被上訴人等二人先不支付
    酬金，如獲勝訴，以收得利益三分之一支付上訴人為酬金。嗣上開民事事件經台
    南地院判決被上訴人一部勝訴即駁回許英文請求被上訴人給付新台幣（下同）三
    百六十九萬七千元及其利息部分，確定在案，惟被上訴人未依約給付報酬等情。
    因而依契約之法律關係，求為命被上訴人給付上開收得利益三分之一之酬金即一
    百二十三萬二千三百三十三元及加計法定遲延利息之判決（第一審駁回上訴人之
　　請求，上訴人提起上訴，本院前審就其中十萬元本息部分，改判上訴人勝訴，駁
　　回上訴人其餘之上訴）。
二、被上訴人則以：被上訴人事先已將另案訴訟所爭執之財產係訴外人許英文所有之
    實情告知上訴人，嗣被上訴人於該事件審理中據實陳述，致該訴訟判決理由中已
    認定該爭執之財產為許英文所有，被上訴人於該另案訴訟結果，並無收得利益，
　　且上訴人於該另案未提供正確訴訟意見，有違誠信及職業規範等語，資為抗辯。
三、本件兩造於八十七年三月十九日訂立前開委任契約之事實不爭執。茲兩造爭執之
    點為上訴人得否依據上開委任契約請求被上訴人支付報酬金一百二十三萬二千三
    百三十三元一節，爰論述之。
四、查律師法第三十七條規定：「律師不得違背法令，律師規範或律師公會章程，要
    求期約或收受任何額外之酬金」。律師倫理規範第三十五、三十六條規定：「（
    第一項）律師應對委任人明示其酬金及計算方式，（第二項）律師不得就家事或
    刑事案件之裁判結果約定報酬。」，「律師不得就其經辦案件之標的中獲取金錢
　　利益，亦不得就尚未終結之訴訟案件直接或間接受讓系爭標的物。」。又高雄律
　　師公會所制定之律師收受酬金規定第三十條規定：關於辦理民事財產權訴訟案件
　　之總收酬金規定如下：「辦理民事案件第一、第二、第三審收受酬金總額，每審
　　不得逾五十萬元，但訴訟標的金額或價額在新台幣二百五十萬元以上者，其酬金
　　得增加之。」台北律師公會所制定之收受酬金辦法關於民事財產權訴訟案件，總
　　收酬金則規定：「辦理民事案件第一、二、三審收受酬金總額，每審宜新台幣五
　　十萬元以下，如訴訟標的金額或價額在新台幣五百萬元以上者，其酬金得增加之
　　，但所增加之金額每審不宜逾訴訟標的金額或價額百分之三。」。依上開規定，
　　律師與當事人間之報酬，固得基於契約自由原則，締訂委任契約之兩造當事人對
　　於委任報酬原則上得自為約定，但律師之報酬，仍應受律師規範及律師公會相當
　　規定之約束。
五、本件兩造訂立之系爭契約第二項：辦理程度：「全案委由受任律師訴訟到本案確
    定為止。」，第三項：酬金（不含稅）不先付酬金，但願以收得利益三分之一受
    任人律師（訴訟費用由委任支付），第十四項其他約定事項：「特註：本事件因
　　被告許還顥、乙○○二人無能力負擔律師費用，特要求受任律師代為訴訟，如獲
　　勝訴，願以收得利益三分之一支付律師酬金。」，有上開委任契約可稽（附原審
　　卷第十頁），準此以觀，兩造約定之報酬，以被上訴人收得利益三分之一為計算
　　標準，而上開報酬，則包括第一、二、三審及發回後之更審程序至全案確定為止
　　，灼然甚明。
六、查，被上訴人委任上訴人為前開臺灣台南地方法院八十七年重訴字第五十八號許
　　英文與被上訴人及許薳顥間之返還信託財產事件之訴訟，經臺灣台南地方法院判
    決被上訴人乙○○二人應返還信託財產土地及房屋部分，而許英文請求被上訴人
    給付三百六十九萬七千元部分敗訴，有上開八十七年重訴字第五十八號判決正本
    一件足按（附原審卷第十一頁），準此以觀，訴外人請求被上訴人給付三百六十
    九萬七千元部分敗訴確定（本件兩造均未上訴第二審），堪以認定。
七、被上訴人抗辯前開八十七年重訴字第五十八號勝訴部分（即請本給付三百六十九
    萬七千元部分），已遭訴外人許英文聲請支付命令執行完畢一節，為兩造所不爭
    執，堪以採信。兩造所爭執者為被上訴人抗辯伊並未收得利益，自不須支付報酬
    ，上訴人則主張上開事件，原告許英文請求被上訴人給付三百六十九萬七千元部
　　分，被上訴人勝訴，自應依約給付三分之一酬金。本件兩造爭執者，即為兩造約
　　定之酬金以被上訴人「收得利益」為計算標準，該「收得利益」係指積極的取得
　　利益，或消極的不支付之利益亦包括之，查被上訴人與許英文間之前開返還信託
　　財產事件，被上訴人係被告，縱使全部勝訴，亦屬不須給付之消極利益，不可能
　　積極取得利益，是當事人之真意，應指被上訴人受勝訴判決，消極不給付之利益
　　而言，甚為明確。
八、綜上所述，兩造間關於酬金數額，固得基於契約自由原則，由雙方自行約定，但
    律師收取酬金，乃應受律師公會規定及律師規範之約束。本件兩造約定之報酬，
    包括第一、二、三審及發回後之更審程序，至全案確定為止。已如前述說明，本
　　院斟酌上情，認上訴人請求之一百二十三萬二千三百三十三元酬金，應包括第一
　　、二、三審及發回後之更審訴訟程序，直至全案確定為止之酬金，而上開八十七
　　年重訴字第五十八號返還信託財產事件，第一審判決後，兩造均未上訴而確定。
　　本院依兩造所約之內容約定之報酬計算方式，參以目前律師收取酬金之標準每件
　　民事訴訟每一審之酬金約為五萬元至十萬元（國稅局核定之課稅標準每件每一審
　　級為四萬元）等情，認上訴人請求二十五萬元為適當。而本院前審判決被上訴人
　　應給付十萬元部分已確定，是上訴人請求被上訴人再給付十五萬元及自八十八年
　　六月四日起，至清償日止，按年息百分之五計算之利息部分為有理由，應予准許
　　，原審就此部分，為上訴人敗訴判，自有未合，上訴論旨，指摘原判決此部分不
　　當，求為廢棄，應予准許，其餘部分，應予駁回。又本件不得上訴第三審，上訴
　　人聲請供擔保宣告假執行，核無必要，應併予駁回。
九、據上論結，本件上訴為一部有理由，一部無理由，依民事訴訟法第四百四十九條
　　、第四百五十條、第七十九條但書，判決如主文。
中　　　華　　　民　　　國　　九十一　　年　　　一　　　月　　　八　　　日
　　　　　　　　　　　　　　　　　　　臺灣高等法院高雄分院民事第四庭
~B1審判長法官　王錦村
~B2法　　　官　曾錦昌
~B3法　　　官　林紀元
右為正本係照原本作成。
不得上訴。
中　　　華　　　民　　　國　　九十一　　年　　　一　　　月　　　九　　　日
~B法院書記官　鄔敦俊
　　　　　　　　　　　　　　　　　　　　　　　　　　　　　　　　　　ＪＫＦ
